臺灣高雄地方法院民事判決　　　　　　　94年度訴字第1738號
原　　　告　甲○○
　　　　　　丙○
被　　　告　乙○○
　　　　　　　　　　　現在台灣台東監獄岩灣分監
當事人間請求損害賠償事件，經刑事庭移送前來（93年交附字第
116 號），本院於民國94年10月6 日言詞辯論終結，判決如下：
  主文
被告應分別給付原告甲○○新台幣拾肆萬柒仟貳佰玖拾陸元，
原告丙○新台幣壹拾捌萬柒仟壹佰玖拾元，及均自民國93年10
月21日起至清償日止，按週年利率5%計算之利息。
原告其餘之訴駁回。
訴訟費用由被告負擔70%，餘由原告負擔。
本判決原告勝訴部分得假執行。
  事實及理由
一、原告主張：被告乙○○未考領有適當之駕駛執照，於民國93
    年4 月21日許，駕駛無號牌之大貨車，沿高雄縣鳥松鄉○○
    路南往北方向行駛，於同日23時50分許途經中正路與忠誠路
    交岔路口時，本應注意轉彎車應讓直行車先行，且依其智識
    、能力，並無不能注意之情事，竟疏未注意即貿然左轉彎通
    過上開交岔路口，適有被害人林泳治亦於同一時間駕駛車號
    LCX-370 號重型機車行經該處，見狀閃避不及而撞及被告所
    駕駛大貨車之右前側車身，林泳治人車倒地後，受有頭部外
    傷併腦出血與蜘蛛蟆下出血之傷害，經送醫延至同年5 月3
    日凌晨2 時許因腦衰竭不治死亡。原告係被害人之父母，因
    此交通事故，原告甲○○受有：(一)支出醫療費用133,354 元
    。(二)支出喪葬費387,500 元。(三)扶養權利損失631,442 元。
    (四)精神上損失1,500,000 元，共計2,652,296 元之損害。原
    告丙○受有：(一)扶養權利損失661,074 元。(二)精神上損失1,
    500,000 元，共計2,160,000元之損害。為此，爰依侵權行
    為之法律關係，聲明：被告應給付原告甲○○2,652,296 元
    、原告丙○2,160,000 元及自起訴狀繕本送達之翌日起至清
    償日止，按週年利率5%計算之利息。
二、被告則以：本件車禍被害人林泳治亦有酒後駕車等過失，且
    原告請求之金額過高，伊無能力給付，故聲明：原告之訴駁
    回等語，資為抗辯。
三、被告未考領適當之駕駛執照，於93年4 月21日許駕駛無號牌
    之大貨車，沿高雄縣鳥松鄉○○路南往北方向行駛，於同日
    23時50分許途經中正路與忠誠路交岔路口時，本應注意轉彎
    車應讓直行車先行，且依其智識、能力，並無不能注意之情
    事，竟疏未注意即貿然左轉彎通過上開交岔路口，適有被害
    人林泳治酒後未配戴安全帽騎乘車號LCX-370 號重型機車，
    於同一時間行經該處時疏未注意車前狀況，見狀閃避不及而
    撞及被告所駕駛大貨車之右前側車身，因而發生車禍之事實
    ，業據被告於警詢、偵查中自承屬實，核與證人即林泳治所
    附載之乘客許文清於警詢時所為之證詞相符，並有道路交通
    事故調查報告表、車禍現場圖、長庚紀念醫院臨床病理檢驗
    報告單各1 份、舉發違反道路交通管理事件通知單2 份、現
    場照片等在卷可稽。林泳治於人車倒地後，受有頭部外傷併
    腦出血與蜘蛛蟆下出血之傷害，經送醫延至同年5 月3 日凌
    晨2 時許因腦衰竭不治死亡；原告係被害人之父母，因此交
    通事故受有損害等事實，復經台灣高雄地方法院檢察署檢察
    官督同法醫師相驗結果，認顱內出血係被害人之死亡原因屬
    實，復有該署相驗屍體證明書1 份及戶籍謄本2 份附卷可憑
    ，堪信為真實。
四、按汽車行駛至交岔路口時，轉彎車應讓直行車先行，道路交
    通安全規則第102 條第2 款定有明文。被告雖未考領適宜之
    駕駛執照，惟依其知識、能力，對上開行車管制規定自應知
    之甚稔。乃其竟疏未注意交通安全規則，貿然搶先左轉，致
    所駕駛之大貨車撞擊由林泳治騎乘之機車，其顯有過失自明
    。林泳治人車倒地後，因此突發狀況致頭部受有外傷，經送
    醫仍不治死亡，顯見被告駕駛大貨車之上開過失行為，與林
    泳治死亡之結果間，具有相當因果關係，至為顯然。此外，
    本件交通事故經送鑑定結果，認為被告無照駕駛大貨車左轉
    彎未讓直行車先行，為肇事原因，亦有台灣省高屏澎區鑑定
    委員會高屏澎鑑字第931174號鑑定意見書1 份在卷可憑。而
    被告亦因過失致死罪，經本院判處有期徒刑10月確定，復有
    本院93年度交訴字第124 號刑事判決在卷可憑。
五、按「因故意或過失，不法侵害他人之權利者，負損害賠償責
    任」、「不法侵害他人致死者，對於支出醫療及增加生活上
    需要之費用或殯葬費之人，亦應負損害賠償責任」、「被害
    人對於第三人負有法定扶養義務者，加害人對於該第三人亦
    應負損害賠償責任」、「不法侵害他人致死者，被害人之父
    、母、子、女及配偶，雖非財產上之損害，亦得請求賠償相
    當之金額」。民法第184 條第1 項前段、第192 條第1 項、
    第2 項、第194 條分別定有明文。被告之過失加害行為，致
    林泳治死亡之結果，已如前述，從而原告依前開規定請求被
    告應負損害賠償責任，自屬有據。茲就原告請求賠償數額，
    是否准許，分述如後：
(一)、醫藥費部分：業據原告甲○○提出醫療費用收據2 份為證，
    惟其請求之醫療費用中，129,451 元係由全民健康保險金給
    付，而自負之醫療費用則為3,903 元。按，保險對象因汽車
    交通事故，經本保險提供醫療給付者，本保險之保險人，得
    向強制汽車責任險之保險人代位請求該項給付；而保險人依
    強制汽車責任保險法規定所為之保險給付，視為被保險人損
    害賠償金額之一部分，被保險人受賠償請求時得扣除，全民
    健康保險法第82條及強制汽車責任保險法第32條分別定有明
    文。依此說明，原告甲○○請求已由全民健康保險給付之醫
    療費用129,451 元，於法未合，不應准許。另本院考量被害
    人林泳治於車禍事故發生送醫後不治死亡之事實，認其確有
    支出3,903 元醫藥費之需求，且屬治療其當時之傷勢所必要
    ，應予准許。
(二)、殯葬費用部分：按林泳治死亡所需殯葬費，應衡量其身份、
    地位及經濟狀況與實際上有無必要而定。本件原告甲○○主
    張為林泳治辦理喪葬事宜，而支出葬儀費387,500 元等情，
    業據提出收據9 份、高雄縣仁武鄉公所公墓、納骨堂使用費
    繳款單1 份為證，本院審斟林泳治死亡時之年齡為27歲，依
    其身份、地位及經濟狀況，認原告甲○○所支出之喪葬費除
    其中支出硿大理石相片20,000元、花車10,000元、牽亡歌11
    ,000 元 、電子琴7,000 元、午夜功德50,000元、紙厝12,
    000 元、功德紙3,000 元、罐頭塔6.000 元難認係必要支出
    外，其餘項目合計所支出之殯葬費268,500 元核與其身份、
    地位及一般民間習俗所需必要費用相當，應予准許。
(三)、扶養費用部分：
(1)、查原告甲○○係43年2 月2 日生，原告丙○係42年5 月1 日
    生，是原告甲○○、丙○於林泳治死亡時年齡均為50歲，參
    酌勞動基準法第54條第1 項所規定勞工強制退休年齡為60歲
    ，其等至法定退休年齡即60歲之前，均應有工作能力而非不
    能維持生活之人，惟其等於60歲無工作能力後之生活，自可
    能須賴子女之扶養而為不能維持生活者，是原告得請求給付
    扶養費者，應自其等均屆60歲後而無謀生能力之時始得為之
    （原告夫妻依法雖應互負扶養之義務，惟原告於各屆60歲後
    已均須賴其子女之扶養而不能自行維持生活，其等於此後依
    情自不能再互課以扶養之義務）。而原告含被害人林泳治在
    內共有3 位子女，復有原告全戶戶籍謄本足按，故計算原告
    各受扶養權利之損害，應以1/3為適當。
(2)、原告甲○○部分：其於林泳治死亡時為50歲，依92年度台閩
    地區男性簡易生命表換算餘命為26.93 ，而依財政部於93年
    12月8 日之台財稅字第09304557440 號函，94年度之個人綜
    合所得稅免稅額為74,000元，按年別單利5%複式霍夫曼計算
    法扣除中間利息（第1 年扣除中間利息，下同），則計算式
    為：〔74,000×17.3485 （受扶養26.93 年之霍夫曼係數）
    〕=1,283,789，再扣除未滿60歲不受扶養之10年部分〔74,0
    00×8.2782（不受扶養10年之霍夫曼係數）=612,587〈元以
    下四捨五入〉〕，即1,283,789 －612,587 ＝671,202 ，再
    按原告因被害人林泳治死亡所受扶養權利1/3 之損害比例計
    算，671,202 ×1/3 ＝223,734 。故原告甲○○得請求賠償
    之扶養權利損失為223,734 元，在此範圍內，應予准許，逾
    此部分，尚難准許。
(3)、原告丙○部分：丙○於林泳治死亡時為50歲，依92年度台閩
    地區女性簡易生命表換算餘命為31.23，依財政部於93年12
    月8 日之台財稅字第09304557440 號函，94年度之個人綜合
    所得稅免稅額為74,000元按年別單利5%複式霍夫曼計算法扣
    除中間利息（第1 年扣除中間利息，下同），則計算式為：
    74,000×19.1195 （受扶養31.23 年之霍夫曼係數）=1,414
    , 843 （小數點以下四捨五入，下同），再扣除未滿60歲不
    受扶養之10年部分〔74,000×8.2782（不受扶養10年之霍夫
    曼係數）=612,587〈元以下四捨五入〉〕，即（1,414,843
    －612,587）=802,256 。再按原告因被害人林泳治死亡所受
    扶養權利1/3 之損害比例，802,256 ×1/3 ＝267,419 〈元
    以下四捨五入〉。故原告丙○得請求賠償之扶養權利損失為
    267,419 元，在此範圍內，應予准許，逾此部分，應予駁回
    。
(四)、精神慰藉金部分：原告分別為林泳治之父、母，而林泳治死
    亡時正值青年時期，原告痛失已長大成人之愛子，精神上受
    有莫大之痛苦，自屬必然。爰審酌兩造均為國小畢業，原告
    丙○名下有房屋及土地各1 筆，原告甲○○及被告均無不動
    產，業有本院依職權調取之稅務電子閘門財產所得調件明細
    表3 份在卷可憑；及原告丙○係家庭主婦，原告甲○○係從
    事水泥工，平均月薪為25,000元，被告亦從事勞動工作，月
    收入約20,000元，業據兩造分別陳明在卷，並審酌兩造之社
    會地位，經濟狀況及原告所受之痛苦程度等一切情狀，認原
    告請求之精神慰藉金各以1,000,000 元為適當，在此範圍內
    ，應予准許，逾此部分，尚難准許。
(五)、綜上，原告甲○○得請求賠償之金額為1,496,137 元（即醫
    藥費3,903 元、殯葬費268,500 元、扶養費223,734 元、及
    精神慰藉金1,000,000 元）。原告丙○得請求之金額為1,26
    7,419 元（即扶養費用267,419 元、精神慰藉金1,000,000
    元）。
六、復按，損害之發生或擴大，被害人與有過失者，法院得減輕
    賠償金額，民法第217 條第1 項定有明文。又民法第217 條
    第1 項規定之目的，在謀求加害人與被害人間之公平，故在
    裁判上法院得以職權減輕或免除之，最高法院85年台上字第
    1756號判例參照。而汽車駕駛人飲用酒類後，其吐氣所含酒
    精濃度超過每公升0.25毫克者，不得駕車；而機器腳踏車駕
    駛人應戴安全帽，道路交通安全規則第114 條第2 款、第88
    條第1 項第5 款分別定有明文。被告於酒後換算呼氣值高達
    1.184 毫克後，未依規定配戴安全帽即貿然騎乘機車行駛在
    道路上，除經抽血檢測屬實，並經證人許文清證陳在卷，另
    參諸林泳治係頭部受傷導致死亡之結果，足證其未配載安全
    帽亦為本件損害擴大之共同原因，依前開意旨說明，林泳治
    對本件損害之發生與擴大，亦與有過失，此觀諸前開行車事
    故鑑定委員會鑑定意見書亦認林泳治酒精濃度過量，駕駛重
    型機車未注意車前狀況為肇事次因至明，依前開規定自應依
    職權減輕其賠償金額。本院審酌過失情節，認本件車禍事故
    ，應以被告負擔70% ，林泳治負擔30 %為適當。因此原告甲
    ○○得請求被告賠償之金額應為1,047,296 元（計算式：1,
    496,137 ×0.7 ＝1,047,296 ，〈元以下四捨五入〉）；原
    告丙○得請求被告賠償之金額應為887,193 元（計算式：1,
    267,419 ×0.7 ＝887,193 ，〈元以下四捨五入〉）。
七、按保險人依本法規定給付之保險金，視為被保險人損害賠償
    金額之一部分；加害人或被保險人受賠償請求時，得扣除之
    ，強制汽車責任保險法第32條定有明文。經查，原告均自認
    已取得強制汽車責任保險金1,400,000 元，且各平均受領70
    0,000 元，是以原告所得請求被告賠償之上開金額中，應各
    別扣除700,000 元，始謂適法。經扣除後，原告甲○○得請
    求被告賠償之金額應為347,296 元（計算式：1,047,296 －
    700, 000＝347,296）； 原告丙○得請求之金額為187,193
    元（計算式：887,193 －700,000 ＝187,193）。
八、綜上，原告本於侵權行為之法律關係，在甲○○請求被告給
    付347,296 元，丙○請求被告給付187,193 元，及均自起訴
    狀繕本送達之翌日即93年10月21日起至清償日止，按週年利
    率5%計算利息之範圍內，即屬正當，應予准許，至逾此範圍
    之請求，為無理由，應予駁回。
九、本判決原告勝訴部分係所命給付金額未逾500,000 元之判決
    ，應依職權宣告假執行。
十、據上論結：本件原告之訴為一部有理由，一部無理由，依民
    事訴訟法第79條、第389 條第1 項第5 款，判決如主文。
中　　華　　民　　國　　94　　年　　10　　月　　20　　日
                  民事鳳山分庭法　官　李代昌
正本係照原本作成。
如不服本判決，應於送達後20日內，向本院提出上訴狀並表明上
訴理由，如於本判決宣示後送達前提起上訴者，應於判決送達後
10日內補提上訴理由書（須附繕本）。
中　　華　　民　　國　　94　　年　　10　　月　　20　　日
                                書記官　林豐富
